【裁判字號】    95,訴,236
【裁判日期】    950927
【裁判案由】    分割共有物
【裁判全文】
臺灣彰化地方法院民事判決  95年度訴字第236號
原      告  丑○○
                        7樓之.
訴訟代理人  許燦奎律師
被      告  辛○○
            未○○
            戊○
            宙○○
            卯○○
            酉○○
            申○○
            宇○○
            戌○○
            壬○○
                        樓
            己○○
            庚○○
                        樓
            子○○
                        號
            癸○○
                        465.
            巳○○
            寅○○
            午○○
                        6號
            許經本
            辰○○
            Ｄ○○
            Ｂ○○
                        號
            玄○○
            Ｃ○○
            Ｇ○○
                        之1號.
            Ｆ○○
            黃○○○
            鄭許錦
            亥○○
                        樓
            丙○○
                        號
            丁○○
            地○○
            天○○
                        1號4.
            乙○○
                        6號
            甲○○
                        8號
            Ａ○○
上列當事人間請求分割共有物事件，經本院於民國95年9月13日
言詞辯論終結，判決如下：
    主      文
被告壬○○、己○○、庚○○、子○○、癸○○、巳○○、寅○○、午○○、許經本、辰○○、Ｄ○○、Ｂ○○、玄○○、Ｃ○○、Ｇ○○、Ｆ○○、黃○○○、Ｅ○○○、亥○○、丙○○、
丁○○、地○○、天○○、乙○○、甲○○、Ａ○○應就其等被
繼承人許洋所遺坐落彰化縣福興鄉○○段壹捌柒捌地號、地目建
、面積陸伍參柒平方公尺土地，應有部分三十六分之十二，辦理
繼承登記。
兩造共有坐落彰化縣福興鄉○○段壹捌柒捌地號、地目建、面積
陸伍參柒平方公尺土地，分割如附圖二所示，即編號Ａ部分、面
積貳壹柒玖平方公尺，分歸原告及被告辛○○、宙○○、未○○
、戊○、申○○、酉○○、戌○○、宇○○取得，並按原應有部
分比例維持共有；編號Ｂ部分、面積貳壹柒玖平方公尺，分歸被
告壬○○、己○○、庚○○、子○○、癸○○、巳○○、寅○○
、午○○、許經本、辰○○、Ｄ○○、Ｂ○○、玄○○、Ｃ○○
、Ｇ○○、Ｆ○○、黃○○○、Ｅ○○○、亥○○、丙○○、丁○○、地○○、天○○、乙○○、甲○○、Ａ○○取得，並維持
公同共有；編號Ｃ部分、面積貳壹柒玖平方公尺，分歸被告許經
本取得。訴訟費用由兩造按附表所示比例分擔。
    事實及理由
一、本件被告辛○○、宙○○、未○○、戊○、申○○、酉○○
    、戌○○、宇○○、壬○○、己○○、庚○○、子○○、癸○○、寅○○、午○○、辰○○、Ｄ○○、Ｂ○○、玄○○
    、Ｃ○○、Ｇ○○、Ｆ○○、黃○○○、Ｅ○○○、亥○○
    、丙○○、丁○○、天○○、乙○○、甲○○、Ａ○○經合
    法通知，於言詞辯論期日不到場，核無民事訴訟法第386條
    各款所列情形，依原告之聲請，由其一造辯論而為判決。
二、原告起訴主張：坐落彰化縣福興鄉1878地號、地目建、面積
    6,537平方公尺土地（下稱系爭土地）為兩造所共有，應有
    部分如附表所示。系爭土地原共有人許洋於民國53年1月26
    日死亡，被告壬○○、己○○、許洪隆、子○○、癸○○、
    巳○○、寅○○、午○○、許經本、辰○○、Ｄ○○、Ｂ○○、玄○○、Ｃ○○、Ｇ○○、Ｆ○○、黃○○○、Ｅ○○○、亥○○、丙○○、丁○○、地○○、天○○、乙○○、
    甲○○、Ａ○○（下稱被告壬○○等26人）為其之繼承人，
    迄今仍未辦理繼承登記。而系爭土地並無因物之使用目的不
    能分割或契約訂有不分割期限之情形，且兩造無法協議分割
    ，爰基於民法第823條第1項、第824條第2項之法律規定，請
    求被告壬○○等26人辦理繼承登記，以及准予裁判分割系爭
    土地等語。並聲明：如主文第1、2 項所示。
三、被告之陳述及聲明：
（一）被告巳○○、許經本、地○○均以：如附圖二所示Ｂ、Ｃ
      部分仍能維持共有，暫不分割等語。並均聲明：同意分割
      。
（二）被告宙○○、未○○、戊○、申○○、酉○○、辛○○、
      戌○○、宇○○未於準備程序期日及言詞辯論期日到場，
      惟其等具狀陳明：分割後願與原告維持共有等語。並聲明
      ：依附圖二所示分割方案分割。
（三）被告辛○○、宙○○、未○○、戊○、申○○、酉○○
    、戌○○、宇○○、壬○○、己○○、庚○○、子○○、癸○○、寅○○、午○○、辰○○、Ｄ○○、Ｂ○○、玄○○
    、Ｃ○○、Ｇ○○、Ｆ○○、黃○○○、Ｅ○○○、亥○○
    、丙○○、丁○○、天○○、乙○○、甲○○、Ａ○○均未
    於準備程序期日及言詞辯論期日到場，亦未提出書狀作何聲
    明或陳述。
四、按分割共有物，性質上為處分行為，依民法第759條規定，
    共有不動產之共有人中有人死亡時，於其繼承人未為繼承登
    記以前，固不得分割共有物，惟於分割共有物訴訟中，原告
    請求該共有人之繼承人辦理繼承登記，並合併對該共有人之
    繼承人及其他共有人為分割共有物之請求，不但符合訴訟經
    濟原則，亦與民法第759條規定之旨趣無違。經查，系爭土
    地原共有人許洋於53年1月26日死亡，被告壬○○等26人為
    其之繼承人，迄今仍未辦理繼承登記等情，為兩造所不爭執
    ，並有土地登記謄本、戶籍謄本、繼承系統表在卷可稽，應
    認屬實。是以原告於本件分割共有物之訴，合併訴請被告壬○○等26人應就其被繼承人許洋所有系爭土地，應有部分36
    分之12辦理繼承登記，即屬有據，應予准許。
五、本件原告主張：系爭土地為兩造所共有，應有部分如附表所
    示，而系爭土地並無因物之使用目的不能分割或契約訂有不
    分割期限之情形，且兩造無法協議分割等語，為到場被告所
    不爭執，並有地籍圖謄本、土地登記謄本在卷為證，是以原
    告依民法第823條第1項、第824條第2項規定，請求分割系爭
    土地，於法亦屬有據，應予准許。
六、按共有人因共有物分割之方法不能協議決定，而提起分割共
    有物之訴，應由法院斟酌共有物之性質、共有人之意願、全
    體共有人之利益、經濟效用等因素，秉持公平原則，而為適
    當之分配。經查：系爭土地如附圖一所示編號Ｂ部分磚造平
    房；編號Ｃ部分磚造平房，現為原告使用；編號Ｄ部分磚造
    平房及編號編號Ｅ部分 2 層樓房，現為被告未○○使用；
    編號Ｆ部分木屋，現為被告辛○○使用；編號Ｇ部分磚造平
    房，現為被告宙○○使用；且系爭土地東側鄰彰化縣福興鄉
    ○○街、北側圍牆鄰既成巷道、南側鄰私有巷道、西側鄰農
    地等情，經本院勘驗現場明確，並會同彰化縣鹿港地政事務
    所人員為現場測量，作成複丈成果圖如附圖一與勘驗筆錄附
    卷可稽。依如附圖二所示之方案分割，不但各坵塊均連結道
    路，對外有適宜之聯絡，便於使用，且對系爭土地上現有之
    房屋，亦可盡量予以保存，對現使用人亦屬有利；應屬適當
    之分割方案，爰判決如主文所示。
七、另按原告起訴請求分割共有物，其目的在消滅既有之共有關
    係，除為共有人全體之利益酌留通路或部分共有人自願繼續
    保持共有之特殊情形外，法院以判決分割方法，不得將部分
    共有物繼續保持共有關係（最高法院69年台上字第1831號判
    例）。原告主張與被告宙○○、未○○、戊○、申○○、酉
    ○○、辛○○、戌○○、宇○○於分割後仍維持共有，經被
    告宙○○、未○○、戊○、申○○、酉○○、辛○○、戌○○、宇○○出具同意書，故可准許維持共有。被告巳○○、
    許經本、地○○主張如附圖二所示Ｂ、Ｃ部分仍能維持故
    有，惟未能出具如附圖二所示Ｂ部分之共有人之同意書，本
    院自難准許，併予敘明。
八、訴訟費用負擔之依據：民事訴訟法第78條、第80條之1、第
    85 條第1項但書、第2項。
中    華    民    國    95    年    9    月    27    日
                            民事第一庭
                                法  官  吳俊螢
以上正本係照原本作成。
如對判決上訴，應於判決送達後20日內向本院提出上訴狀。
中    華    民    國    95    年  9      月    27    日
                                書記官  林文斌
附表：
┌─────────────┬───────────────┐
│共有人                    │ 應有部分（訴訟費用負擔比例） │
├─────────────┼───────────────┤
│許洋之繼承人－壬○○、許宏│ 公同共有應有部分 12/36       │
│基、庚○○、子○○、癸○○│ 連帶負擔訴訟費用 12/36       │
│、巳○○、寅○○、午○○、│                              │
│許經本、辰○○、Ｄ○○、鄭│                              │
│人豪、玄○○、Ｃ○○、鄭惠│                              │
│文、Ｆ○○、黃○○○、鄭許│                              │
│錦搽、亥○○、丙○○、張伯│                              │
│倫、地○○、天○○、乙○○│                              │
│、甲○○、Ａ○○          │                              │
├─────────────┼───────────────┤
│辛○○                    │3/36                          │
├─────────────┼───────────────┤
│未○○                    │3/72                          │
├─────────────┼───────────────┤
│戊○                      │1/24                          │
├─────────────┼───────────────┤
│宙○○                    │37/984                        │
├─────────────┼───────────────┤
│許經本                    │45/135                        │
├─────────────┼───────────────┤
│酉○○                    │45/1968                       │
├─────────────┼───────────────┤
│申○○                    │45/1968                       │
├─────────────┼───────────────┤
│宇○○                    │1/48                          │
├─────────────┼───────────────┤
│戌○○                    │1/48                          │
├─────────────┼───────────────┤
│丑○○                    │1/24                          │
└─────────────┴───────────────┘


司法院資訊處製作；財團法人民間司法改革基金會備份。
